臺灣高等法院刑事裁定　　　　　　　　　100年度抗字第796號
抗　告　人
即　受刑人　蘇俊瑋
上列抗告人因聲請定其應執行刑案件，不服臺灣臺北地方法院中
華民國100年6月7日裁定（100年度聲字第1329號），提起抗告，
本院裁定如下：
    主  文
抗告駁回。
    理  由
一、原裁定意旨略以：抗告人即受刑人蘇俊瑋前犯如附表所示之
    罪，先後經如附表所示法院判處如附表所示之刑確定在案等
    情，有上開各判決、臺灣板橋地方法院99年度聲字第3810號
    裁定及臺灣高等法院被告前案紀錄表在卷可證。是上開40罪
    乃於裁判確定前犯數罪，揆諸前揭規定，檢察官聲請就上開
    40罪定其應執行之刑為正當，應予准許，爰定其應執行之刑
    有期徒刑16年 2月。另說明聲請意旨略以：並諭知易科罰金
    標準等語，惟本件受刑人所犯如附表所示之罪，其中宣告刑
    部分為有期徒刑 8月、7月、9月，均不得易科罰金，是本件
    所定應執行之刑亦不得易科罰金，此部分聲請意旨容有誤會
    等語。
二、抗告意旨略以：
  (一)抗告人除上開裁定附表所示之罪外，還有其他合乎數罪併罰
    之案件，原裁定未一起併合論罪，合併定應執行刑。
  (二)再按「比例原則」為源於憲法之原理原則，廣義比例原則又
    包括適當性及衡量性三原則，適當性指處罰應適於目的之達
    成，必要性則為處罰不應超越實現目的之必要程度，至於衡
    量性原則乃指手段應按目的加以衡斷，而刑法對於犯罪人處
    罰之最重要目的，不外乎教育、鼓勵自新，矯正並使其復歸
    社會。單純處罰，雖具應報及嚇阻作用，但不能徹底解決問
    題。唯有行為人從犯罪案件中學習到錯誤在哪裡，將來不要
    再犯錯，始能達到刑法教育及社會化之積極目的，否則犯罪
    與處罰將一再輪迴，有違法治國家之真正精神。抗告人因不
    慎觸犯刑典，但均屬竊盜罪刑，情節尚屬輕微，然抗告人經
    此經驗，尤其於偵審訴訟及羈押與執行至今，過程之煎熬，
    已受教訓，並達刑法之目的，當不敢再犯，且基於刑法教育
    ，再社會化之目的，對於抗告人情節輕微之案件，應給予抗
    告人儘速自新之機會。職是之故，衡諸一切情狀，及抗告人
    對家庭、社會所負之責任、義務，情輕法重，縱有不慎，卻
    罹重典，令人同情與不捨，仍有值得原諒之餘地，且基於衡
    平原則刑罰之教育及使犯罪人復歸社會之最終目的。為此，
    懇請准予調卷鑒核，依以下之理由撤銷原裁定，以為權益。
  (三)新法實施以來，各法院之判例，參照如「販賣毒品案例」，
    其被告所犯5次販賣行為，判刑時依次分別判刑15年（5個15
    年合計75年），後定應執行之刑，大約20年至23年，又如強
    盜案件共6件，分別判刑5年6月（6個5年6月合計33年）定應
    執行為7年6月。諸上等等不同，其審判過程之不同處，分別
    只差在論判例在判決前大致上會吸收為同一審法官審理判決
    。復抗告人本件原審之裁定，以前實例所述之比例之罪，兩
    者判例裁定相比併合論罪定應執行刑，兩造之間待遇何止天
    壤之別，其不公之處卓然可見。
  (四)法院就自由裁量權之行使，除外部不得逾越界限外，尚應受
    比例原則、公平正義原則之規範，謹守法律秩序之理念，體
    察法律之規範目的，俾與立法本旨相契合，亦即必須符合所
    適用法律授權之目的，並受法律秩序之理念、法律感情及慣
    例等所規範，且現階段之刑事政策，非只在實現以往應報主
    義之觀念，其重在教化之功能。
  (五)數罪併罰，應依分別宣告其罰之刑為基礎，定其應執行刑，
    故一裁判宣告數罪之刑，雖曾經定其執行刑，但如再與其他
    裁判宣告之刑為基礎，定其應執行刑時，前定執行刑當然失
    效，仍應以其各罪宣告之刑為基礎，定應執行刑，不得以前
    之執行刑為基礎，以與後裁判宣告之刑，定其執行刑（參59
    年度台抗字第367號判例）等語。
三、按裁判確定前犯數罪者，併合處罰之；而數罪併罰，有二裁
    判以上者，依刑法第51條規定，定其應執行刑；數罪併罰，
    分別宣告其罪之刑，依下列各款定其應執行者：宣告多數有
    期徒刑者，於各刑中之最長期以上，各刑合併之刑期以下，
    定其刑期。但不得逾30年。刑法第50條、第53條、第51條第
    5 款分別定有明文。次按應依刑法第50條、第53條規定定其
    應執行之刑者，由該案犯罪事實最後判決之法院之檢察官，
    聲請該法院裁定之，刑事訴訟法第477條第1項已有明定。因
    之，聲請定應執行刑應由最後事實審法院檢察署檢察官向該
    法院為之。是檢察官聲請定應執行刑之案件，法院就檢察官
    所聲請定應執行刑之各罪審核結果，認為均合於定應執行刑
    之要件而裁定確定，縱事後檢察官發現被告另犯未經其聲請
    定執行刑之他罪，而原聲請定應執行刑之各罪，其犯罪日期
    部分在被告另犯之他罪判決確定後，亦僅屬檢察官是否得再
    就該他罪聲請原法院裁定更定其應執行刑之問題（最高法院
    96年度台非字第198 號裁判要旨參照）。末按法律上屬於自
    由裁量事項，尚非概無法律性之拘束，在法律上有其外部界
    限及內部界限。前者法律之具體規定，使法院得以具體選擇
    為適當裁判，此為自由裁量之外部界限。後者法院為自由裁
    量時，應考量法律之目的，法律秩序之理念所在，此為自由
    裁量之內部界限。法院為裁判時，二者均不得有所踰越。在
    數罪併罰而有二裁判以上，應定其應執行刑之案件，法院所
    為刑之酌定，固屬自由裁量事項，然對於法律之內、外部界
    限，仍均應受其拘束（最高法院94年台非字第21號判決意旨
    參照）。
四、經查：
  (一)按法院辦理定執行刑之聲請案件，於法應受檢察官聲請範圍
    之限制，法院無權擅將之逕予列入定執行刑之範圍而考量之
    ，苟係另案所宣告之刑，合於數罪併罰之要件，亦係管轄檢
    察署檢察官另案聲請定執行刑之問題。本件臺灣臺北地方法
    院檢察署檢察官以100年度執聲字第789號聲請書向原審法院
    聲請就抗告人所犯如聲請書附表（即原裁定附表）所示之犯
    行定應執行之刑，有聲請書及其附表在卷可稽，則抗告意旨
    所指臺灣臺北地方法院100 年度聲字第1329號及其他合乎數
    罪併罰之案件，檢察官並未聲請合併定應執行刑，即非屬原
    審審究之範圍，原審就此部分未予審酌，並無不當。抗告意
    旨以臺灣臺北地方法院100 年度聲字第1329號裁定附表所示
    之罪，還有其他合乎數罪併罰之案件，原裁定未一併定應執
    行刑，請求合併定應執行刑云云，即非可採。
  (二)又本件抗告人因竊盜等案件，經臺灣板橋地方法院、臺灣臺
    北地方法院分別判處如原裁定附表所示之刑，並均確定在案
    ，而原審審酌原裁定附表編號 1至20所示之罪，曾經臺灣板
    橋地方法院以99年度聲字第3810號裁定定應執行有期徒刑10
    年確定；原裁定附表編號21、22所示之罪，曾經臺灣臺北地
    方法院以99年度易字第999號判決定應執行有期徒刑5月確定
    ；原裁定附表編號23至26所示之罪，曾經臺灣板橋地方法院
    以99年度易字第1589號判決定應執行有期徒刑2年1月確定；
    原裁定附表編號27、28所示之罪，曾經臺灣板橋地方法院以
    99年度訴字第1634號判決定應執行有期徒刑10月確定；原裁
    定附表編號29、30所示之罪，曾經臺灣板橋地方法院以99年
    度易字第1683號判決定應執行有期徒刑1年2月確定；原裁定
    附表編號31至40所示之罪，曾經臺灣臺北地方法院以99年度
    易字第2955號判決定應執行有期徒刑2年2月確定等情，定其
    應執行刑為有期徒刑16年 2月，未逾越自由裁量之內部性界
    限及外部性界限，核無違誤。
  (三)另抗告人以無關之他案任意指摘原裁定所定執行刑違反比例
    原則、公平正義原則云云，亦無可採，併予敘明。
  (四)綜上，本件抗告，為無理由，應予駁回。
據上論結，應依刑事訴訟法第412條，裁定如主文。
中    華    民    國    100    年    7    月    26    日
                  刑事第七庭   審判長法  官  陳憲裕
                                     法  官  楊智勝
                                     法  官  游紅桃
以上正本證明與原本無異。
不得再抗告。
                                     書記官  戴伯勳
中    華    民    國   100    年    7     月    26    日